【裁判字號】    89,上易,373
【裁判日期】    890315
【裁判案由】    傷害
【裁判全文】
臺灣高等法院臺南分院刑事判決                    八十九年度上易字第三七三號
      上  訴  人  臺灣嘉義地方法院檢察署檢察官
      被      告  甲  ○  ○
右上訴人因被告傷害案件，不服臺灣嘉義地方法院八十八年度易字第一三三六號，中
華民國八十九年一月二十五日第一審判決（起訴案號：臺灣嘉義地方法院檢察署八十
八年度偵字第七一七五號），提起上訴，本院判決如左：
      主      文
上訴駁回。
      理      由
一、公訴意旨略以：被告甲○○係告訴人乙○○之子，於民國八十八年十月十六日晚
    上七時許，在嘉義市○區○○里○○街五六號內，雙方因繳互助會款及房屋貸款
    問題發生爭執，甲○○竟基於普通傷害之犯意，以雙手推乙○○，致乙○○倒地
    受有後枕部血腫長四公分寬公分之傷害。因認被告甲○○涉犯刑法第二百八十條
    、第二百七十七條第一項傷害直系血親尊親屬罪嫌云云。
二、公訴人認被告甲○○涉犯上開傷害罪嫌，係以告訴人乙○○於警訊及偵查中指訴
    不移，復有驗傷診斷書乙紙可佐，為其論據。然訊之被告固坦承於八十八年十月
    十六日晚上七時許，在嘉義市○區○○里○○街五六號神農里里長家中，與其母
    親乙○○雙方因繳互助會款及房屋貸款問題發生爭執，惟矢口否認有何傷害犯行
    ，辯稱：係伊母親以雙手抓伊胸前上衣，不慎跌倒而受傷，伊並未傷害伊母等語
    。經查：
    (一)按犯罪事實應依證據認定之，無證據不得推定其犯罪事實，又不能證明被告犯
      罪者，應為無罪判決之諭知，刑事訴訟法第一百五十四條、第三百零一條第一
      項前段定有明文。所謂犯罪事實之證據，係指足以認定被告確有犯罪行為之積
      極證據而言，該項證據且須適合被告犯罪事實之認定，始得採為斷罪資料，有
      最高法院二十九年上字第三一○五號、五十三年台上字第二七五○號判例足資
      參照；次按事實之認定，應憑證據，如未能發現相當證據，或證據不足以證明
      ，自不能以推測或擬制之方法，為裁判基礎；告訴人之告訴，係以使被告受刑
      事追訴為目的，是其陳述是否與事實相符，仍應調查其他證據以資審認。（最
      高法院四十年台上字第八十六號、五十二年台上字第一三○○號判例參照）。
    (二)案發當時在場之證人即神農里里長董林淑治於原審中到庭證稱：當天被告母子
      因會錢談不妥，伊乃示意要被告先走，結果告訴人不讓被告走，並出手打被告
      左耳邊，再拉被告胸前上衣，此時被告欲將告訴人的手拉開，伊亦隨之上前欲
      拉開，但仍拉不開，嗣因拉扯間，碰到擺放在家中之輕型機車而跌倒，告訴人
      頭部因而撞到花盆，被告並沒有推或打告訴人等語（見原審卷第三十八頁反面
      ─第三十九頁），核與其於警訊中初訊時證稱：「我有親眼看到是他（指告訴
      人）自己跌倒受傷。」等語相符（見警訊卷第五頁最後一行）。參諸，證人董
      林淑治為神農里里長，係受告訴人之託協助解決會錢問題，其所為證詞，應屬
      立場中立而可採；又被告供稱：「父親有跟會，我標取會款後，因手頭不方便
      未幫忙繳會款，而與母親即告訴人起爭執，告訴人以為我不給錢，乃以手抓住
      我胸前上衣，二人一起摔倒，當時我想趕快走，：：」。等語，核與證人前開
      證述情節相符合，足認被告係欲離開現場時，告訴人上前抓住胸前上衣，拉扯
      中，雙方跌倒，告訴人因而受傷，應無疑義。
    (三)再告訴人先是在警訊中指稱：「被告用手推倒伊頭撞傷，共有兩次」（見警訊
      卷第三頁反面最後第四行），嗣於偵查中，提出補充告訴理由書，改稱：「：
      ：係遭被告毆打倒地，：：」（見偵查卷第十一頁反面），至原審中再改指稱
      ：「他們（指被告）夫妻倒我先生的會，我告訴他拿出五千元來，結果他叫我
      告他，又以拳頭打我，我要打他，他以拳頭打我胸部，我倒下後爬起來，抓住
      他胸前上衣。」等語（見原審卷第十一頁），其前後數次指訴，顯有歧異不相
      符合之瑕疵，而告訴人所提八十八年十月十六日之初次驗傷診斷證明書上僅記
      載其受有「後枕部血腫長四公分寬三公分」之傷害（見警訊卷第六頁），對於
      告訴人之身體胸部並無受有拳頭毆傷之記載，雖告訴人於三日後即八十八年十
      月十八日又至行政院衛生署嘉義醫院門診治療並住院三天，且該次診斷證明書
      病名欄上記載：「頭部外傷，胸部挫傷」（見原審卷第十六頁），衡之常理，
      告訴人與被告發生拉扯後，即前往就醫，豈會未告知醫師其胸部受有傷害並要
      求於驗傷診斷書上記載明確之理？況被告為年輕人，苟以拳頭毆擊告訴人胸部
      ，理應留有大面積瘀腫之傷害，豈會係「挫傷」情形？再者告訴人遭毆擊倒地
      後，如何又能迅速再站起來，並抓住被告之胸前上衣？在在均顯示告訴人所為
      指訴，與常理相悖，且被告於告訴人倒地後，又未上前毆擊或踢打告訴人，足
      認被告應無傷害之故意甚明，再佐以證人即被告之父親黃火生、證人即被告之
      同學陳俊宏、黃啟良等於原審中所證述各節（見原審卷第二十四頁正反面），
      實難認被告有何故意傷害其母親即告訴人之動機。
    (四)另被告係因聽從證人董林淑治之勸，欲離開現場時，遭告訴人阻止並拉住其胸
      前上衣，被告為掙脫告訴人，始欲將告訴人之手拉開，且證人即里長董林淑治
      亦在旁幫忙，惟仍拉不開告訴人之手，方在拉扯間，使告訴人碰到機車而跌倒
      受傷等情，業據證人董林淑治證述如上，準此顯示被告係在被動情形下與告訴
      人發生拉扯，甚且證人董林淑治亦曾幫忙被告欲掙脫告訴人之手，方在拉扯間
      ，使告訴人碰到機車倒地受傷，是被告並非主動拉扯告訴人，亦非能預見其之
      欲掙脫告訴人拉扯間，會使告訴人碰到機車倒地而受傷，故被告應無傷害告訴
      人之不確定故意，至為明確。
三、綜上所述，足徵告訴人頭部所受之傷害，應係被告欲離開時，告訴人上前阻止，
    並抓被告之胸前上衣，拉扯中，碰撞一旁之機車後，二人跌倒倒地後所受傷害，
    被告並無推打告訴人之故意傷害行為，且亦無傷害之不確定故意可言。從而，被
    告被訴傷害直系血親尊親屬罪，應屬不能證明，此外復查無其他積極證據足資證
    明被告有何傷害犯行，揆諸首開說明，原審法院以不能證明被告犯罪為由，為被
    告無罪判決之諭知，於法並無不合，公訴人上訴意旨以被告應有傷害告訴人之不
    確定故意，指摘原判決不當，為無理由，應予駁回。
據上論結，應依刑事訴訟法第三百六十八條，判決如主文。
本案經檢察官羅清溪到庭執行職務。
中      華      民      國    八十九    年      三      月十五    日
                                    臺灣高等法院臺南分院刑事第四庭
                                        審判長法官  陳    義    仲
                                              法官  徐    財    福
                                              法官  蔡    崇    義
右正本證明與原本無異。
不得上訴。
                                      法院書記官  陳明芬
中      華      民      國    八十九    年      三      月      十五    日


司法院資訊處製作；財團法人民間司法改革基金會備份。
